臺灣高等法院刑事判決
110年度交上訴字第41號
上  訴  人 
即  被  告  許淑菁  


選任辯護人  洪維煌律師
上列上訴人因過失致死案件，不服臺灣新竹地方法院108年度交
訴字第140號，中華民國109年11月30日第一審判決（起訴案號：
臺灣新竹地方檢察署108年度偵字第12106號；移送併辦案號：臺
灣新竹地方檢察署109年度偵字第363號），提起上訴，本院判決
如下：
    主  文
原判決撤銷。
許淑菁犯過失致人於死罪，處有期徒刑壹年。緩刑參年，並應履
行如附表所示之條件。
    犯罪事實
一、許淑菁於民國108年10月5日12時56分許，駕駛車牌號碼00-0
    000號自用小客車，自新竹市○道○路0段000號前路邊由西南
    往東北方向起駛，本應注意前後左右有無車輛，並應讓行進
    中之車輛優先通行，而依當時天候晴，日間自然光線，路況
    係乾燥、無缺陷之柏油路面，又無障礙物且視距良好，並無
    不能注意之情事，詎許淑菁疏未注意及此，貿然起駛跨越公
    道五路3段外側車道橫向切入中線車道，適有衡德駿騎乘車
    牌號碼000-000號普通重型機車，沿同路段由西往東方向直
    行駛至該處，亦未注意車前狀況且超速行駛，見狀閃煞不及
    ，兩車遂發生碰撞，衡德駿因而人車倒地，並受有創傷性血
    胸之傷害，經送醫急救，延至同日15時17分仍因心因性休克
    及創傷性心包膜積血而死亡。許淑菁於肇事後，在未被有偵
    查犯罪職權之機關或公務員知悉前，不逃避接受裁判，留在
    現場，經警方據報前往現場處理時，即當場承認為肇事人，
    因而接受裁判。
二、案經衡德駿之父衡勇勝、母唐子婷告訴及臺灣新竹地方檢察
    署檢察官相驗後簽分偵查起訴及移送併案審理。
    理  由
壹、證據能力部分：
一、被告以外之人於審判外之言詞或書面陳述，除法律有規定者
    外，不得作為證據，刑事訴訟法第159條第1項定有明文。又
    被告以外之人於審判外之陳述，雖不符刑事訴訟法第159條
    之1至第159條之4之規定，而經當事人於審判程序同意作為
    證據，法院審酌該言詞陳述或書面陳述作成時之情況，認為
    適當者，亦得為證據；當事人、代理人或辯護人於法院調查
    證據時，知有同法第159條第1項不得為證據之情形，而未於
    言詞辯論終結前聲明異議者，視為有前項之同意，刑事訴訟
    法第159條之5亦有明文。查本件檢察官、上訴人即被告許淑
    菁及其辯護人於言詞辯論終結前，均未就本院所認定犯罪事
    實而經調查採用之證據之證據能力予以爭執（見本院卷第77
    至81頁、第123至125頁），本院復審酌各該證據作成時之情
    況，尚無違法及證明力明顯過低之瑕疵，認以之作為證據應
    屬適當，揆諸上開規定，本件經調查之證據，均有證據能力
    。
二、至於本院所引之非供述證據部分，並無證據證明係公務員違
    法取得，亦無依法應排除其證據能力之情形，應有證據能力
    。
貳、實體部分：
一、認定犯罪事實所憑之證據及理由：
　㈠上開犯罪事實，業據被告於偵查、原審及本院審理時坦承不
    諱（見臺灣新竹地方檢察署【下稱新竹地檢署】108年度相
    字第644號卷【下稱相卷】第47頁；臺灣新竹地方法院108年
    度交訴字第140號卷【下稱原審卷】第238頁、第283頁、第3
    08頁；本院卷第125至126頁），並經證人即告訴人唐子婷於
    警詢、偵查中證述在卷（見相卷第11頁至第12頁反面、第44
    至45頁），又有道路交通事故現場圖（見相卷第17頁）、道
    路交通事故調查表㈠㈡（見相卷第20至21頁）、道路交通事故
    肇事人自首情形紀錄表（見相卷第23頁）、現場照片（見相
    卷第25頁至第32頁反面）、監視器錄影畫面擷圖（見相卷第
    33至34頁）、證號查詢機車駕駛人資料表（見相卷第35頁）
    、證號查詢汽車駕駛人資料表（見相卷第36頁）、車號查詢
    機車車籍表（見相卷第37頁）、車號查詢汽車車籍表（見相
    卷第38頁）、新竹市消防局救護紀錄表（見相卷第14頁）、
    國立臺灣大學醫學院附設醫院新竹分院（下稱臺大醫院新竹
    分院）診斷證明書（見相卷第15頁）、新竹地檢署相驗屍體
    證明書（見相卷第48頁）、新竹地檢署法醫檢驗報告書及所
    附相驗照片（見相卷第53至82頁）、新竹市警察局交通隊偵
    辦本案車輛勘察報告及所附照片（見新竹地檢署109年度偵
    字第363號卷第7頁至第28頁反面）、新竹地檢署檢察官勘驗
    筆錄（見新竹地檢署108年度偵字第12106號卷【下稱偵1210
    6卷】第9至11頁）、交通部公路總局新竹區監理所109年3月
    2日竹監鑑字第1090008980號函及所附交通部公路總局新竹
    區監理所竹苗區車輛行車事故鑑定會鑑定意見書（見原審卷
    第45至52頁）、交通部公路總局109年7月17日路覆字第1090
    076311號函及所附之交通部公路總局車輛行車事故鑑定覆議
    會覆議意見書（見原審卷第181至185頁）在卷可稽，足認被
    告前開任意性自白與事實相符，堪以採信。
  ㈡行車起駛前應顯示方向燈，注意前後左右有無障礙或車輛行
    人，並應讓行進中之車輛行人優先通行，道路交通安全規則
    第89條第1項第7款定有明文。被告自陳考領有自用小客車駕
    駛執照已20餘年（見原審卷第310頁），並有卷附之道路交
    通事故調查報告表㈡可佐（見相卷第21頁），對上揭規定自
    屬知之甚稔，且應確實遵守。而本件道路交通事故發生當時
    天候晴，日間自然光線，路況係乾燥、無缺陷之柏油路面，
    又無障礙物且視距良好，並無不能注意之情事，有道路交通
    事故調查報告表㈠附卷可參（見相卷第20頁），詎被告疏未
    注意周遭車行狀況，即貿然起駛並橫切進入中線車道，致所
    駕駛之汽車與被害人衡德駿騎乘之機車發生碰撞而肇事，應
    負過失罪責甚明。茲經交通部公路總局新竹區監理所竹苗區
    車輛行車事故鑑定會鑑定結果，認「一、許淑菁駕駛自用小
    客車，由路邊起駛往左橫向變換車道駛往禁止變換車道線，
    未充分注意車道上行進中之車輛並讓其先行，又未注意安全
    距離，為肇事原因。」有交通部公路總局新竹區監理所109
    年3月2日竹監鑑字第1090008980號函所附之交通部公路總局
    新竹區監理所竹苗區車輛行車事故鑑定會鑑定意見書在卷可
    考（見原審卷第47至52頁），再經交通部公路總局車輛行車
    事故鑑定覆議會覆議結果，亦認「一、許淑菁駕駛自用小客
    車，起駛往左橫向進入車道時，未讓車道行進中車輛先行，
    為肇事主因。」有交通部公路總局109年7月17日路覆字第10
    90076311號函所附之交通部公路總局車輛行車事故鑑定覆議
    會覆議意見書在卷可憑（見原審卷第183至185頁），顯均同
    此見解。又本件道路交通事故致被害人受有創傷性血胸之傷
    害，經送醫急救，仍因心因性休克及創傷性心包膜積血不治
    死亡，有前述臺大醫院新竹分院診斷證明書（見相卷第15頁
    ）、新竹地檢署相驗屍體證明書（見相卷第48頁）、新竹地
    檢署法醫檢驗報告書（見相卷第53頁至第62頁反面）在卷可
    證，是被告之過失行為與被害人最終死亡之結果間，顯具有
    相當因果關係。
　㈢行車速度，依速限標誌或標線之規定；汽車行駛時，駕駛人
    應注意車前狀況，並隨時採取必要之安全措施，道路交通安
    全規則第93條第1項前段、第94條第3項前段分別定有明文。
    本件案發之道路速限為時速50公里，有卷附之道路交通事故
    調查報告表㈠可佐（見相卷第20頁），被害人騎乘機車自應
    依速限行駛，並注意車前狀況且隨時採取必要之安全措施，
    而依前述天候、路況等情，當時並無使人不能注意之情事，
    惟被害人竟以時速約64至74公里之速度超速行駛，復未充分
    注意車前狀況，明顯違反前開規定，堪認被害人就本件道路
    交通事故之發生與有過失，此有上揭交通部公路總局車輛行
    車事故鑑定覆議會覆議意見認「二、衡德駿駕駛普通重型機
    車，未充分注意車前狀況，超速行駛遇狀況煞閃不及，為肇
    事次因」之結論可參（見原審卷第181至185頁）。至卷附之
    交通部公路總局新竹區監理所竹苗區車輛行車事故鑑定會鑑
    定結果，固認「二、衡德駿駕駛普通重型機車，措手不及，
    無肇事因素」，惟細繹其鑑定過程，並未慮及被害人於案發
    時騎駛機車之車速已逾該路段規定速限，從而該鑑定機關僅
    憑多數駕駛人之反應時間約為1.6秒一節，遽認被害人無法
    防範本件道路交通事故之發生，尚難逕採。又刑法上之過失
    犯，祇須危害之發生，與行為人之過失行為，具有相當因果
    關係，即能成立，縱行為人之過失，與被害人本身之過失，
    併合而為危害發生之原因時，仍不能阻卻其犯罪責任（最高
    法院93年度台上字第1017號判決意旨參照）。是以被害人雖
    就本件道路交通事故之發生與有過失，惟本件道路交通事故
    既係被告上開過失行為所併合肇致，被告自不能因此解免其
    過失責任。
  ㈣另被害人於案發後旋經送往臺大醫院新竹分院進行急救，過
    程中該院雖曾以「Ethanol乙醇-酵素法」（下稱酵素法）測
    得其血液酒精濃度為47mg/dL，惟新竹地檢署檢察官嗣將被
    害人命案血液、醫院血液各1瓶送請法務部法醫研究所以「
    甲醇、乙醇、丙酮HS/GC/FID定量分析法（TOX-SOP-10-01）
    」（下稱定量分析法）鑑定結果，則顯示上開血液均未檢出
    酒精成分等情，有道路交通事故當事人酒精測定紀錄表所附
    國立臺灣大學醫學院附設醫院檢驗報告單（下稱臺大醫院檢
    驗報告單，見相卷第19頁）、法務部法醫研究所108年10月2
    1日法醫毒字第10800052420號函所附之法務部法醫研究所毒
    物化學鑑定書（見偵12106卷第7至8頁）在卷可稽。被告及
    其辯護人雖據此聲請本院向臺大醫院新竹分院函詢酵素法之
    準確性、同一檢體於日後呈現不同檢驗結果之可能性及原因
    、酵素法可能產生偽陽性之原因，暨向法務部法醫研究所函
    詢定量分析法之準確性、被害人於醫院抽血之檢驗結果是否
    可能因時間經過而有異及原因、對死者大體抽血鑑驗體內酒
    精含量之作業流程、前揭被害人命案血液是否為法醫於案發
    翌日所抽取、定量分析法之鑑定結論是否因本案採樣、運送
    及製作鑑定報告之時間差距而受影響等問題云云。惟當事人
    、代理人、辯護人或輔佐人聲請調查之證據，待證事實已臻
    明瞭無再調查之必要者，法院得以裁定駁回之，刑事訴訟法
    第163條之2第2項第3款定有明文，觀諸前揭法務部法醫研究
    所毒物化學鑑定書所載之送驗檢體包含「醫院血液1瓶（約0
    .2mL）」（見偵12106卷第8頁），足見法務部法醫研究所確
    係針對被害人經臺大醫院新竹分院抽取之同一血液檢體進行
    鑑定無訛，參以上開臺大醫院檢驗報告單亦註明「本報告僅
    供本院醫療用途使用」等語（見相卷第19頁），堪認其檢驗
    目的自始非供司法機關認定事實之用，是依檢驗結果之精確
    度及憑信性考量，自應以具毒物化學鑑識專業之法務部法醫
    研究所提出之鑑定意見為可採，況且稽之本案並無任何證據
    顯示上開檢體於保存過程中有何遭污染或變質之虞，自難執
    此一端，逕指被害人有酒後駕駛之情，此部分事證既明，本
    院認無依聲請再予調查之必要，附此敘明。
  ㈤綜上，本案罪證明確，被告犯行洵堪認定，應依法論科。
二、論罪：
　㈠核被告所為，係犯刑法第276條之過失致人於死罪（起訴書「
    證據並所犯法條」欄關於刑法第276條第1項之記載，業經檢
    察官於原審審理時當庭陳述更正刪除「第1項」【見原審卷
    第311至312頁】）。
  ㈡新竹地檢署109年度偵字第363號經檢察官移送併辦部分，與
    本件起訴之犯罪事實係同一被告所涉同一事實，為起訴效力
    所及，自應併予審究。
三、刑之減輕：
　　被告於肇事後，在未被有偵查犯罪職權之機關或公務員知悉
    前，不逃避接受裁判，留在現場，經警方據報前往現場處理
    時，即當場承認為肇事人，因而接受裁判等情，有道路交通
    事故肇事人自首情形紀錄表在卷可考（見相卷第23頁），為
    對未發覺之犯罪自首，爰依刑法第62條前段規定減輕其刑。
四、撤銷改判之理由：
  ㈠原審認被告罪證明確，予以論罪科刑，固非無見。然刑事審
    判旨在實現刑罰權之分配正義，故法院對於有罪之被告科刑
    ，應符合罪刑相當之原則，使罰當其罪，此所以刑法第57條
    明定科刑時應審酌一切情狀，尤應注意該條所列10款事項以
    為科刑輕重之標準（最高法院106年度台上字第3347號判決
    意旨參照）。查被告於本院審理時除仍坦承犯行外，復與告
    訴人成立調解，願意分期給付新臺幣（下同）450萬元（不
    含告訴人已受領之強制汽車責任保險死亡給付200萬元）予
    告訴人，並已於110年5月19日依約給付其中250萬元，第三
    人責任險保險金部分亦經新光產物保險股份有限公司完成撥
    匯50萬元，有本院110年度刑上移調字第21號調解筆錄、被
    告及辯護人110年5月20日刑事陳報狀及所附匯款單影本在卷
    可按（見本院卷第102之1至102之2頁、第147至149頁），又
    據告訴人唐子婷及其告訴代理人於本院審理時陳稱：雙方就
    民事已達成和解（應為調解之口誤），告訴人對於被告諒解
    等語（見本院卷第126頁），可見被告犯後態度尚可，且有
    善盡填補損害之心，應適度表現在刑度之減幅，原判決未及
    審酌上情而予量刑，稍欠妥適，佐以被害人就本件道路交通
    事故之發生同有部分過失，業如前述，原判決疏未認定及此
    ，亦有未洽。被告上訴執此指摘原審量刑過重等語，為有理
    由，自應由本院將原判決予以撤銷改判。
  ㈡爰審酌被告駕駛自用小客車參與道路交通，疏未注意起駛前
    應注意來往車輛並禮讓其等先行，即貿然橫跨外側車道斜切
    駛入中線車道，肇生本件道路交通事故，堪認被告違反義務
    之程度重大，且造成被害人傷重不治死亡之嚴重後果，致告
    訴人驟失愛子，哀慟難以言喻，自應受相當程度之刑事非難
    ，惟念及被告於偵、審中均坦承犯行，已與告訴人成立調解
    並如期履行部分調解條件完畢，非無悔意，兼衡被告前無刑
    事犯罪科刑紀錄之素行，有本院被告前案紀錄表在卷可查（
    見本院卷第31頁），併參被告自陳碩士畢業之智識程度，擔
    任生物科技公司之負責人、公司尚處於虧損狀態、未婚、無
    子女、獨居、須撫養父母之生活狀況（見原審卷第307至308
    頁；本院卷第126頁），暨考量告訴人唐子婷關於被告科刑
    範圍之意見（見本院卷第128頁），以及被害人就本件事故
    發生亦同有過失等一切情狀，量處如主文第2項所示之刑，
    以示懲儆。
  ㈢末查被告未曾因故意犯罪，受有期徒刑以上刑之宣告，有本
    院被告前案紀錄表在卷可憑（見本院卷第31頁），其因一時
    疏失，致罹刑章，但已於本院審理中與告訴人成立調解，由
    被告依調解條件先行給付250萬元，其餘200萬元尚待分期清
    償等情，已如上述，告訴人唐子婷及其告訴代理人並於本院
    審理時陳明原諒被告且不再反對給予被告緩刑等語（見本院
    卷第126頁、第128頁），是本院認被告經此次偵、審及科刑
    教訓後，當知所警惕，信無再犯之虞，前開對被告宣告之刑
    ，以暫不執行為適當，爰依刑法第74條第1項第1款規定，併
    予宣告緩刑3年，以啟自新；又緩刑宣告，得斟酌情形，命
    犯罪行為人向被害人支付相當數額之財產或非財產上之損害
    賠償，刑法第74條第2項第3款定有明文，為確保被告能如期
    如數履行其與告訴人間關於損害賠償之內容，以維護其等權
    益，本院斟酌上情，爰併諭知被告應履行如附表所示之條件
    。倘被告違反上開應負擔之事項且情節重大，依刑法第75條
    之1第1項第4款規定，其緩刑之宣告仍得由檢察官向本院聲
    請撤銷，併此說明。
據上論斷，應依刑事訴訟法第369條第1項前段、第364條、第299
條第1項前段，刑法第276條、第62條前段、第74條第1項第1款、
第2項第3款，刑法施行法第1條之1第1項，判決如主文。
本案經檢察官賴佳琪提起公訴，檢察官林秀敏到庭執行職務。
中　　華　　民　　國　　110 　年　　5 　　月　　27　　日
　　　　　　　　　刑事第三庭    審判長法　官  張惠立
                                      法　官  廖怡貞
                                      法　官  張江澤
以上正本證明與原本無異。
如不服本判決，應於收受送達後20日內向本院提出上訴書狀，其
未敘述上訴之理由者並得於提起上訴後20日內向本院補提理由書
（均須按他造當事人之人數附繕本）「切勿逕送上級法院」。
                                      書記官  林明慧
中　　華　　民　　國　　110 　年　　5 　　月　　28　　日
附錄：本案論罪科刑法條全文
中華民國刑法第276條
因過失致人於死者，處五年以下有期徒刑、拘役或五十萬元以下
罰金。

附表：
調解成立內容（被告許淑菁與原告衡勇勝、唐子婷於民國110年4月22日之調解筆錄【本院110年度刑上移調字第21號侵權行為損害賠償事件】） 一、被告願給付原告新臺幣（下同）650萬元（含強制汽車責任保險死亡給付200萬元【已領取】、新光產物保險股份有限公司第三人責任險保險金50萬元）。給付方法如下： 　㈠上開新光產物保險股份有限公司第三人責任險保險金50萬元部分，若新光產物保險股份有限公司未於民國110年6月30日以前全額給付予原告，被告願於110年7月5日以前補足至50萬元予原告。 　㈡其中250萬元於110年5月20日以前給付。 　㈢其中120萬元，自110年6月起按月於每月20日以前給付5萬元，至給付完畢為止。 　㈣其中30萬元於上開㈢之款項給付完畢後兩個月以內給付。 　㈤以上款項均匯至玉山銀行光華分行、戶名：唐子婷、帳號0000-000-000000號帳戶內。如一期不按時履行，視為全部到期。　　　　 二、被告同意原告唐子婷取回臺灣新竹地方法院109年度存字第481號提存事件之提存物全部，並聲明對於該提存物之權利不予保留。